臺灣高雄地方法院刑事裁定　　　　　　　　　　　　　九十一年度自字第二二一號
　　自　訴　人　乙○○
　　被　　　告　甲○○
右列被告因誣告案件，經自訴人提起自訴，本院裁定如左：
    主  文
本件自訴駁回。
    理  由
一、自訴狀意旨略以：被告甲○○於民國八十九年間向台灣高雄地方法院檢察署提起
    自訴人偽證等告訴，於該案件中，意圖使自訴人受刑事處分，隱瞞兩造業經台灣
    台中地方法院民事庭判決離婚之事實，且被告之告訴業經該署檢察官為不起訴之
    處分確定，足見被告係虛構事實誣告等語，因認被告涉犯刑法第一百六十九條之
    誣告罪嫌云云。
二、按法院得於第一次審判期日前，訊問自訴人、被告及蒐集或調查證據，訊問及調
    查結果，如認為案件有犯罪嫌疑不足之情形，得以裁定駁回自訴，刑事訴訟法第
  三百二十六條第三項定有明文。復按誣告罪之成立，以告訴人所訴被訴人之事實
    必須完全出於虛構為要件，若有出於誤會或懷疑有此事實而為申告，以致不能證
    明其所訴之事實為真實，縱被訴人不負刑責，而告訴人本缺乏誣告之故意，亦難
    成立誣告罪名 (最高法院四十四年度台上字第八九二號判例參照）。再按誣告罪
    之成立，須其申告內容完全出於憑空捏造，若所告尚非全然無因，只因缺乏積極
    證明致被誣告人不受訴追處罰者，尚難遽以誣告論罪（最高法院四十三年台上字
    第二五一號判例參照）。
三、本件自訴人認被告涉有誣告罪嫌，無非係以被告向台灣高雄地方法院檢察署提起
    自訴人偽證等告訴（八十九年度偵字第一七三一九號），於該案件中隱瞞離婚之
    事實，且虛構自訴人偽證與誣告之事實，意圖使其受刑事處分為其主要論據。經
    查：
（一）被告甲○○與自訴人乙○○係於八十六年十月二十四日，經臺灣台中地方法院
      以八十六年度婚字第四八六號民事判決，判決兩造離婚，並於八十七年二月十
      八日確定，復經被告甲○○於八十九年間對上開確定判決提起再審之訴（台灣
      台中地方法院八十九年度婚字第一號），嗣於九十年八月九日確定等情，業據
      本院依職權調閱台灣高雄地方法院檢察署八十九年度偵字第一七三一九號卷附
      之上開民事判決及民事判決確定證明書二張可佐。
（二）又被告甲○○雖於八十九年八月三日向台灣高雄地方法院檢察署提起自訴人偽
      證等罪之告訴，惟被告迭於台灣高雄地方法院檢察署檢察官訊問時（見該署八
      十九年度偵字第一七三一九號卷宗八十九年八月十五日、九十一年三月十四日
      訊問筆錄），以及歷次所提書狀中（見該卷宗所附八十九年八月二十四日陳報
      狀、同年九月二十五日刑事告訴狀、九十年二月二十三日查詢狀），均有提及
      渠與自訴人間之離婚訴訟，復於歷次所提書狀檢附與渠二人間離婚訴訟或與離
      婚事實之相關書證，如戶籍謄本、民事判決書、判決確定證明書等，上開事實
      經本院調取前揭卷宗核閱屬實，足認被告於該案件中並未隱瞞其與自訴人業經
      臺灣台中地方法院判決離婚之事實，亦未虛構任何渠二人尚未離婚之事實，渠
      所為尚與刑法誣告罪之構成要件不符。
（三）又被告對自訴人提出之誣告、偽證告訴，嗣雖經台灣高雄地方法院檢察署檢察
      官為不起訴處分確定，然其係以自訴人訴請離婚時，狀紙上有記載被告設籍住
      址，並未有虛偽之記載，縱其未陳報被告於美國之住所，亦與刑法偽證與誣告
      罪構成要件不合等理由，為自訴人不起訴之處分，此有臺灣高雄地方法院檢察
      署八十九年度偵字第一七三一九號不起訴處分書影本一份在卷可參。而自訴人
      亦不爭執其確於上揭訴請離婚書狀內僅記載被告於臺灣之戶籍地一節，足見被
      告對此亦未有何虛構事實申告之情事。
      綜上，被告並未隱瞞渠與自訴人經臺灣台中地方法院判決離婚之事實，亦未虛
      構任何事實提出告訴，此外，本院復查無積極證據足以證明被告係故意虛構事
      實，意圖使自訴人受刑事處分，是被告誣告罪嫌尚有未足，爰依刑事訴訟法第
      三百二十六條第三項、第二百五十二條第十款裁定如主文。
據上論斷，應依刑事訴訟法第三百二十六條第三項、第二百五十二條第十款，裁定如
主文。
中      華      民      國     九十一      年     八     月     二      日
                                  臺灣高雄地方法院刑事第六庭
                                      審判長 法  官     趙家光
                                             法  官     周玉群
                                             法  官     邱泰錄
右正本證明與原本無異。
如不服本裁定，應於裁定送達後五日內，向本院提出抗告狀。
                                             書記官     林慧君
中    華    民    國      九十一      年      八       月      五      日
